【裁判字號】    95,訴,2825
【裁判日期】    950927
【裁判案由】    毒品危害防制條例
【裁判全文】
臺灣高雄地方法院刑事判決              95年度訴字第2825號
公  訴  人  台灣高雄地方法院檢察署檢察官
被      告  甲○○
上列被告因毒品危害防制條例案件，經檢察官提起公訴（95年度
偵字第5303號），被告於本院準備程序中為有罪之陳述，經合議
庭裁定由受命法官依簡式審判程序獨任審理，本院判決如下：
    主  文
甲○○連續施用第一級毒品，累犯，處有期徒刑壹年。又施用第
二級毒品，累犯，處有期徒刑陸月。應執行有期徒刑壹年肆月。
    事  實
一、甲○○前於民國91年間，因施用毒品案件，經本院以91年度
    毒聲字第6291號裁定送觀察、勒戒後，認有繼續施用毒品之
    傾向，再以91年度毒聲字第7096號裁定令入戒治處所施以強
    制戒治1 年。於戒治期間，因戒治成效經評定為合格，認無
    繼續戒治之必要，經本院以92年度毒聲字第5607號裁定停止
    戒治，所餘戒治期間付保護管束，於92年10月30日期滿執行
    完畢；又上開案件並經檢察官起訴，經本院以91年度訴字第
    3421號判處應執行有期徒刑1 年4 月確定，於94年5 月20日
    縮短刑期假釋出監，94年6 月19日縮刑期滿未經撤銷假釋，
    視為執行完畢。詎甲○○仍不知悔改，明知海洛因、甲基安
    非他命業經公告列為毒品危害防制條例第2 條第2 項第1、2
    款之第一、二級毒品，不得非法持有、施用，竟仍於前揭強
    制戒治執行完畢釋放後5 年內，基於施用第一級毒品海洛因
    之概括犯意，自95年2 月初某日起迄同年6 月12日晚上10時
    許，分別在其高雄縣鳳山市鎮○里○○路42巷9 號住處、同
    縣大寮鄉○○村○○路98之1 友人住處暨其他不詳地點，以
    將海洛因粉末與水混合後，置於注射針筒內，注射入人體之
    方式，連續施用海洛因多次；另基於施用第二級毒品之犯意
    ，於95年5 月18日中午某時，在不詳處所，以將甲基安非他
    命置於玻璃吸食器，用火燒烤加熱後，吸食所生霧化氣體之
    方式，施用甲基安非他命1 次。嗣分於(一)95年5 月19日10時
    10分許，在高雄縣大寮鄉○○村○○路98之1 號因另涉竊盜
    案遭查獲；(二)於95年6 月12日晚上10時45分，在高雄縣鳳山
    市○○路42巷口遭查獲，且均經甲○○同意後，採其尿液送
    驗結果，呈毒品反應，始知上情。
三、案經高雄縣政府警察局移請請臺灣高雄地方法院檢察署檢察
    官偵查起訴。
    理  由
一、按本件被告甲○○所犯係死刑、無期徒刑、最輕本刑為3 年
    以上有期徒刑以外之罪，其於準備程序就前揭被訴事實為有
    罪之陳述，經受命法官告知簡式審判程序之旨，並聽取其與
    公訴人之意見後，本院認無不得或不宜改依簡式審判程序進
    行之處，爰依刑事訴訟法第273 條之1 第1 項、第284 條之
    1 ，裁定本件由受命法官獨任進行簡式審判程序，合先敘明
    。
二、上揭事實，業據被告於本院審理中自白不諱，而其於95年5
    月19日、同年6 月12日為警查獲時所採取之尿液，經送往台
    灣檢驗科技股份有限公司先以酵素免疫分析法初步檢驗，復
    以氣相層析質譜儀法確認檢驗之結果，前者呈嗎啡及甲基安
    非他命陽性反應，後者則呈嗎啡陽性反應等情，有該公司95
    年6 月2 日編號KＺ000000000000號、6 月22日編號KＺ0000
    00000000號濫用藥物尿液檢驗報告、嫌疑人尿液代碼對照表
    各2 份附卷可稽，足見被告曾施用海洛因及甲基安非他命之
    自白，核與事實相符。又被告有事實欄所載經觀察、勒戒及
    強制戒治執行完畢之情，有卷附臺灣高等法院被告前案紀錄
    表1 份可按。從而，被告於強制戒治執行完畢釋放後，5 年
    內再為本件施用第一、二級毒品犯行，洵堪認定，本件事證
    明確，自應依法論科。
三、論罪科刑：
  (一)查海洛因、甲基安非他命分屬毒品危害防制條例第2 條第2
    項所稱之第一、二級毒品，不得持有、施用。被告竟分別持
    之以施用，核其所為，係犯毒品危害防制條例第10條第1 項
    之施用第一級毒品罪及同條第2 項之施用第二級毒品罪，其
    施用毒品前後持有該毒品之低度行為，應被其施用之高度行
    為所吸收，不另論罪。又被告行為後，刑法第56條連續犯之
    規定業經刪除，並於94年7 月1 日施行，是被告所為施用第
    一級毒品海洛因犯行，本得依修正前刑法第56條之規定，適
    用連續犯規定而論以一罪，並得加重其刑至2 分之1 ，惟修
    正後刑法刪除前開連續犯規定，以致被告前揭數次構成要件
    行為須依法分別論以數罪而併罰之，依新法第2 條第1 項規
    定比較新、舊法之結果，仍以行為時、即修正前刑法第56條
    之規定較有利於被告（最高法院95年第8 次刑事庭會議決議
    亦採同一見解）。是被告先後多次施用第一級毒品海洛因，
    時間緊接，犯罪基本構成要件相同，顯係基於概括犯意反覆
    為之，應依修正前刑法第56條連續犯規定論以一罪，並依法
    加重其刑。公訴意旨雖僅述及被告自95年2 月初某日起至同
    年5 月19日凌晨2 時30分止，連續施用第一級毒品海洛因之
    犯行，而未論及被告迄95年6 月12日晚上10時許，仍有施用
    第一級毒品海洛因，惟因上開犯行，與起訴之事實有上述連
    續犯之裁判上一罪關係，即為起訴效力所及，本院自得併予
    審究。被告所犯上開2 罪間，犯意各別，構成要件互殊，應
    予分論併罰。另被告前有如犯罪事實欄所載之前科，有臺灣
    高等法院被告前案紀錄表在卷可按，其受有期徒刑執行完畢
    ，5 年以內再故意犯本件有期徒刑以上之罪，不論依修正前
    之刑法第47條，或修正後之刑法第47條第1 項之規定，均構
    成累犯，新法並未有利於被告，應依刑法第2 條第1 項規定
    ，逕依修正前刑法第47條規定論以累犯，並依法就被告所犯
    二罪分別加重其刑，並就所犯施用第一級毒品犯行遞加重之
    。爰審酌被告前因施用毒品犯行，業經觀察、勒戒及強制戒
    治後，猶再施用毒品不輟，顯見其毒癮非淺，施用毒品除戕
    害自身健康外，對社會秩序亦產生不良影響，並考量本件被
    告施用毒品之時間、頻率，以及其犯後坦承犯行，尚知悔悟
    等一切情狀，分別量處如主文所示之刑。
  (二)又被告行為後，刑法第51條關於數罪併罰之定應執行刑規定
    亦於94年1 月7 日修正公布，並於95年7 月1 日施行，修正
    前刑法第51條第5 款規定：「宣告多數有期徒刑者，於各刑
    中之最長期以上，各刑合併之刑期以下，定其刑期。但不得
    逾20年。」，修正後刑法第51條第5 款規定：「宣告多數有
    期徒刑者，於各刑中之最長期以上，各刑合併之刑期以下，
    定其刑期。但不得逾30年」，經整體比較新舊法結果，仍以
    舊法較有利於被告，是應整體適用修正前之刑法第51條第5
    款規定，就被告所犯2 罪之宣告刑定其應執行之刑，以示懲
    儆。
據上論斷，應依刑事訴訟法第273 條之1 第1 項、第299 條第1
項前段，毒品危害防制條例第10條第1 項、第2 項，刑法第2 條
第1 項前段、第11條前段、修正前刑法（下同）第56條、第47條
、第51條第5 款，判決如主文。
本案經檢察官乙○○到庭執行職務。
中    華    民    國    95    年    9     月    27    日
                  刑事第十二庭  法  官  黃宗揚
以上正本證明與原本無異。
如不服本判決，應於判決送達後10日內，向本院提出上訴狀。
中    華    民    國    95    年    9     月    28    日
                                書記官  王壹理
附錄本件論罪科刑法條：
毒品危害防制條例第10條
施用第一級毒品者，處6月以上5年以下有期徒刑。
施用第二級毒品者，處3年以下有期徒刑。


司法院資訊處製作；財團法人民間司法改革基金會備份。
